臺灣板橋地方法院刑事判決　　　　　　 100年度易字第2120號
公　訴　人　臺灣板橋地方法院檢察署檢察官
被　　　告　KALIMAH　S.
上列被告因詐欺案件，經檢察官提起公訴（100 年度偵緝字第
1130號），本院判決如下：
    主  文
本件免訴。
    理  由
一、公訴意旨略以：被告KALIMAH SITI（中文名為莉瑪，印尼籍
    人）明知依一般社會生活之通常經驗，本可預見將個人帳戶
    供他人使用，可能幫助犯罪集團作為不法收取款項之用，竟
    仍基於幫助詐欺之故意，於民國97年8 月間，在臺北市○○
    街某處將其在臺灣新光商業銀行莊敬分行（下稱新光銀行莊
    敬分行）所申請開設帳號000000-0000000號帳戶之存摺、提
    款卡及密碼，提供予姓名、年籍不詳之成年印尼籍女子「
    INDRA 」收受。嗣詐騙集團成員取得上述帳戶資料後，於98
    年4 月19日基於意圖為自己不法所有之犯意，假藉網路露天
    拍賣網站，刊登拍賣WII 遊戲機之訊息，使位於臺北縣永和
    市（現改制為新北市永和區○○○路之林健豪陷於錯誤，下
    標購買上開物品，並於98年4 月20日許將新台幣（下同）
    6,200 元轉帳至KALIMAH SITI之上開帳戶內，該筆金額隨即
    於同日遭人提領。嗣林健豪遲未取得該得標商品始知受騙，
    遂報警處理查獲上情，因認被告涉犯刑法第30條第1 項、第
    339 條第1 項之幫助詐欺取財罪嫌等語。
二、按案件曾經判決確定者，應諭知免訴之判決；且此免訴判決
    ，得不經言詞辯論為之，刑事訴訟法第302 條第1 款、第
    307 條分別定有明文。又按訴訟法上所謂一事不再理之原則
    ，關於實質上一罪或裁判上一罪，亦均有其適用，最高法院
    著有60年台非字第77號判例可資參照。
三、經查：
  (一)本件被告另案被訴其基於幫助他人詐欺取財之不確定故意，
    於98年4 月前某日，將自己所申請開設之新光銀行莊敬分行
    帳戶（帳號：000000-0000000號）之存摺、提款卡及密碼交
    予姓名、年籍不詳之成年印尼籍女子「INDRA 」收受。嗣詐
    騙集團成員取得上述帳戶資料後，意圖為自己不法之所有，
    基於詐欺取財之犯意，分別為下列行為：(1)在露天拍賣網站
    刊登拍賣數位相機之訊息，經黃星榕與其聯絡表達購買意願
    後，該不法集團即要求黃星榕轉帳至上開新光銀行帳戶，使
    黃星榕陷於錯誤，而於98年4 月19日19時許轉帳8,000 元至
    前揭新光銀行帳戶，嗣後並未收到數位相機始知受騙，造成
    財產損害；(2)在雅虎拍賣網站上刊登拍賣中古電腦訊息，經
    盧建新下標得標後，賣家即要求盧建新匯款，使盧建新陷於
    錯誤，而於98年4 月19日20時22分許轉帳7,800 元至上開新
    光銀行帳戶，嗣後並未收到商品，始知受騙，造成財產損害
    ；(3)在雅虎奇摩拍賣網站上刊登拍賣數位相機訊息，分別使
    施佳穎、周家鈺陷於錯誤在下標得標後，依該集團之指示匯
    款15,000元、7,000 元至上開新光銀行帳戶，嗣後未收到商
    品，始知受騙，造成財產損害；(4)在雅虎奇摩拍賣網站刊登
    拍賣SAMSUNG 行動電話訊息，使陳燕雪陷於錯誤在下標得標
    後，依該集團指示匯款9,217 元至上開帳戶，嗣後並未收到
    商品，始知受騙，造成財產損害；(5)於98年4 月20日在雅虎
    奇摩拍賣網站刊登拍賣全新華碩電腦一組訊息，使周睿威陷
    於錯誤下標得標後，依該集團指示匯款7,100 元至上開帳戶
    ，嗣後並未收到商品，始知受騙，造成財產損害。上開案件
    經臺灣臺北地方法院檢察署檢察官以100 年度偵緝字第705
    、706 、707 、708 、709 號提起公訴，並經臺灣臺北地方
    法院於100 年6 月8 日以100 年度簡字第2168號（下稱前案
    ）判處被告拘役45日，如易科罰金，以新臺幣1,000 元折算
    1 日，於100 年7 月18日確定等情，有上開刑事簡易判決、
    臺灣高等法院被告前案紀錄表各1 份、臺灣臺北地方法院
    100 年7 月25日北院木刑儉100 簡2168字第1000009843號函
    1 紙及本院公務電話紀錄1 紙在卷可稽。
  (二)訊據被告於本院準備程序時供稱：「我是好心借給『INDRA
    』使用，因為他說他朋友要寄錢給他，我在臺北地院的案件
    已經判決拘役45日，案號是100 年度簡字第2168號，都是新
    光銀行的帳戶，我是在2008年（即民國97年）借給他1 次而
    已，借了之後隔一天就拿回來給我，他還跟我說ATM 提款卡
    不見了，他只有還我簿子，簿子現在在我手上。我在北院（
    經查應為「臺灣臺北地方法院檢察署」）也說是2008年，我
    總共借給他也只有1 次。」等語（見本院卷第23頁背面至第
    24頁），核與被告於偵查中供稱：伊係於97年8 月左右，於
    臺北市○○街將新光銀行莊敬分行帳號000000-0000000號之
    存摺、提款卡及密碼提供予伊印尼籍之朋友「INDRA 」使用
    ，因為「INDRA 」是逃逸外勞，自己沒有帳戶。伊沒有辦掛
    失，因為自己也從原雇主那邊跑掉，怕會被抓等語（見臺灣
    板橋地方法院檢察署100 年度偵緝字第1130號卷第18、19頁
    ）均相一致；本院復依職權調閱前案卷宗後查悉被告於前案
    偵查中供稱：伊係於2008年8 月將帳戶借給朋友「INDRA 」
    使用，因為「INDRA 」說她男朋友要寄錢給她。伊有告知她
    提款卡密碼，後來她有將簿子還給伊，但她告訴伊提款卡不
    見。伊沒有去掛失，且伊逃離原雇主之工作處所後，也不敢
    再去銀行開戶，伊在臺灣僅開設過此一帳戶等語（見臺灣臺
    北地方法院檢察署100 年度偵緝字第707 號卷第4 、5 頁）
    ，核與其於本案偵查及本院準備程序所述情節大致相符，並
    有上開帳戶之開戶資料與歷史交易明細表各1 份可資佐證。
    是綜合上開卷證相互勾稽，被告係於97年8 月間，將其所有
    之新光銀行莊敬分行帳號000000-0000000號之帳戶之提款卡
    、存摺、密碼，提供一次予姓名、年籍不詳之印尼籍成年女
    子「INDRA 」使用，「INDRA 」僅歸還存摺而未歸還提款卡
    等情，應堪認定，至前案判決認定被告交付帳戶時間為98年
    4 月間某日，應係誤會，併予敘明。故被告係以一次提供帳
    戶之幫助行為，使詐欺集團成員分別詐得本件被害人林健豪
    、前案被害人黃星榕、盧建新、施佳穎、周家鈺、陳燕雪及
    周睿威等人之財物，為想像競合犯，從而被告本件被訴幫助
    詐欺取財之犯罪事實，核與前揭經判決確定之案件具有裁判
    上一罪之想像競合關係，自應受前案確定判決效力所及，揆
    諸首揭規定及判例意旨，本件爰不經言詞辯論，逕為諭知免
    訴之判決。
四、據上論斷，應依刑事訴訟法第302 條第1 款、第307 條，判
    決如主文。
中    華    民    國   100    年    9     月    16    日
                  刑事第十九庭  審判長法  官  楊志雄
                                      法  官  劉景宜
                                      法  官  陳海寧
以上正本證明與原本無異。
如不服本判決應於收受判決後10日內向本院提出上訴書狀，並
應敘述具體理由。其未敘述上訴理由者，應於上訴期間屆滿後
20日內向本院補提理由書（均須按他造當事人之人數附繕本）
「切勿逕送上級法院」。
                                      書記官  馮得弟
中    華    民    國   100    年    9     月    16    日